臺灣臺中地方法院刑事判決　　　　　　 96年度交易字第555號
公　訴　人　臺灣臺中地方法院檢察署檢察官
被　　　告　丙○○
選任辯護人　李淑女律師
上列被告因過失傷害案件，經檢察官提起公訴（96年度調偵字第
185號），本院判決如下：
    主    文
丙○○因過失傷害人，處有期徒刑貳月，如易科罰金，以新臺幣
壹仟元折算壹日，減為有期徒刑壹月，如易科罰金，以新臺幣壹
仟元折算壹日。
    犯罪事實
一、丙○○於民國九十五年十一月二十日二十時許，騎乘車牌號
    碼為NOZ-八三五號之重型機車，沿臺中縣大里市○○路○段
    由北往南方向行駛，嗣於同日二十時四十五分許，行經同市
    ○○路及大明路口時，本應隨時注意車前狀況及前車之行動
    ，且應注意兩車併行之間隔，並隨時採取必要之安全措施，
    而依當時天候晴、夜間有照明、柏油路面乾燥無缺陷且無障
    礙物、視距良好等情狀，並無不能注意之情事，竟因飲酒後
    (無積極證據足認已達酒醉程度)注意力降低疏未注意及此，
    貿然橫越路口，適有同向之乙○○騎乘車牌號碼為YJX-三一
    七號之重型機車後載人甲○○，欲左轉進入同市○○路且疏
    未注意該路口機車應採二段式左轉，貿然將機車停等於該國
    光路及大明路口，丙○○乃未煞停機車，貿然騎乘機車超越
    在前方停等之乙○○所騎機車，致其所騎乘機車右側於超越
    乙○○所騎機車之際擦撞乙○○左側小腿，乙○○及甲○○
    因而均人車倒地，致乙○○受有左側股骨頸骨折及左下肢挫
    傷等傷害，甲○○則受有左膝、踝部挫傷及腰扭傷等傷害。
    嗣黎家明於肇事後，在有偵查權限之人知悉犯罪人之前，主
    動向到場處理事故員警陳明自己係肇事者，自首接受裁判。
二、案經乙○○、甲○○訴由臺中縣警察局霧峰分局報告臺灣臺
    中地方法院檢察署檢察官偵查起訴。
    理     由
壹、證據能力部分：
(一)證人乙○○、甲○○於警詢中所證述內容，被告、選任辯護
    人及檢察官均未聲明異議，本院審酌彼等之言詞陳述作成時
    之情況，各該證人均能自由陳述，依刑事訴訟法第一百五十
    九條之五第二項規定，應有證據能力。
(二)按被告以外之人於偵查中向檢察官所為之陳述，除顯有不可
    信之情況者外，得為證據，刑事訴訟法第一百五十九條之一
    定有明文。且證人乙○○、甲○○已於本院審理中到庭接受
    訊問，被告之交互詰問權、對質權，已獲保障，依據上開說
    明，渠等二位證人於偵查中經具結之證詞，自有證據能力，
    均先此指明。
貳、實體方面：
一、訊據被告黎家明固對於上揭其酒後騎乘機車，於上揭時地有
    與告訴人乙○○所騎機車發生擦撞之事實坦承不諱，惟矢口
    否認有何過失傷害犯行，辯稱：伊雖是酒後騎車，但意識清
    楚，可注意車前狀況。且當時是乙○○所騎機車擦撞伊所騎
    機車右後方，伊當時是以時速約四十公里之速度在未減速情
    況下穿越路口，伊並無過失云云。惟查：
(一)上揭犯罪事實，業據證人即告訴人乙○○於警詢及偵審中證
    述明確，核與證人甲○○於警詢及偵審中證述情節相符，復
    有道路交通事故現場圖、道路交通事故調查報告表 (一)、(
    二)、照片八張及診斷證明書二張等件附卷可稽。參之，被
    告於九十五年十一月二十日二十一時四十二分許，接受警員
    簡永建訪談時確有直承：伊所騎機車與告訴人所騎機車「發
    生擦撞後」，告訴人等人車倒地等語，業據證人簡永建到庭
    結證在卷，並有談話紀錄表一份在卷可按。又被告於審理中
    亦直陳：伊騎機車穿越上開路口時，確有感覺到車子發生擦
    撞等語。此外，被告左小腿確有挫傷，除有上開診斷證明書
    在卷可憑外，並有乙○○之病歷影本一份在卷可考 (見本院
    卷)。再佐以車禍發生後，警員洪靖盛旋即據報趕至現場處
    理，當時警員洪靖盛查看肇事二部機車時，乙○○所騎機車
    除左側把手有新的刮擦痕外，並無其他撞擊痕跡，至被告機
    車則無刮擦痕等節，亦據證人洪靖盛於審理中結證明確，足
    徵證人乙○○證述渠等係因被告所騎機車擦撞乙○○左小腿
    ，致人車倒地，分別受有上開傷害等語，確符真實，足堪採
    信。
(二)被告雖以上開情置辯。然查，被告確有察覺其所騎機車發生
    擦撞，業據被告於車禍發生當日向警直承及於審理中供承在
    卷，業如前述，且被告於車禍發生當日接受警察詢問時供稱
    ：伊在距離擦撞地點前約十公尺有看見對方，並有向左閃云
    云；嗣於九十五年十二月九日警詢中竟辯稱：伊騎車經過乙○○所騎機車時，乙○○突然車頭朝左，「伊沒有感覺有碰
    撞到乙○○」，僅感覺右側好像有人，並有往左閃避云云；
    於偵查中又辯稱：乙○○是被伊所騎機車嚇到才跌倒。伊不
    確定有無撞到乙○○，且現在仔細想起來，「伊確定沒有撞
    到乙○○」云云；嗣於審理中又辯稱：伊超越乙○○所騎機
    車前，並未看見乙○○，也沒有任何閃避動作云云，核被告
    所辯先後反覆不一，其事後飾卸罪責之心已至為明顯，所辯
    要係臨訟卸責之詞，不足採信。
(三)按汽車行駛時後車駕駛人應隨時注意前車之行動。且汽車行
    駛時，駕駛人應注意車前狀況及兩車併行之間隔，並隨時採
    取必要之安全措施，道路交通安全規則第九十四條第二項、
    第三項分別定有明文。本案被告於警詢中既陳明其未煞車但
    有往左閃避告訴人所騎機車等語，則被告顯係超越告訴人所
    騎機車時，未隨時注意前車之行動、車前狀況及兩車併行之
    間隔並隨時採取必要之安全措施，因向左閃避告訴人機車不
    及，致所騎機車右側擦撞告訴人左小腿甚明。再按機器腳踏
    車行駛至交岔路口，其轉彎，應依標誌或標線之規定行駛，
    道路交通安全規則第九十九條第二項定有明文。查告訴人騎
    機車沿臺中縣大里市○○路○段，欲左轉大明路時，須二段
    式左轉，該路口且有機車二段式左轉標誌，業據證人洪靖盛
    於審理中結證在卷，又告訴人騎機車欲左轉大明路時，亦確
    未採二段式左轉，亦經告訴人直承屬實，則告訴人乙○○對
    於本案事故之發生，顯亦同有疏失。再者，本案經送臺灣省
    臺中縣區車輛行車事故鑑定委員會鑑定結果，亦同此認定，
    有臺灣省臺中縣區車輛行車事故鑑定委員會分析意見一份在
    卷可按 (見偵卷第三五至三六頁)。是本案事證已臻明確，
    選任辯護人請求將本案再送請臺灣省車輛行車事故鑑定覆議
    委員會鑑定，本院認並無必要，併此指明。
(四)按汽車駕駛人，無駕駛執照駕車、酒醉駕車、吸食毒品或迷
    幻藥駕車、行駛人行道或行經行人穿越道不依規定讓行人優
    先通行，因而致人受傷或死亡，依法應負刑事責任者，加重
    其刑至二分之一，道路交通管理處罰條例第八十六條第一項
    ，定有明文。查，被告車禍肇事後，經警酒測結果，呼氣酒
    側值雖達○. 三三mg/l。惟被告騎機車與告訴人所騎機車擦
    撞之際，被告確能有所感覺，業據被告於警詢及審理中供明
    在卷。又被告於九十五年十一月二十日二十一時四十二分許
    接受警察詢問時，顯能針對問題回答，亦有談話紀錄表一份
    在卷可按，復無其他積極證據足認被告騎機車肇事當時已達
    「酒醉」程度，是本案尚難遽認被告符合「酒醉」駕車之加
    重條件，附此敘明。
(五)綜上所述，被告所辯顯係事後卸責之詞，不足採信。被告確
    有上開過失，且被告之過失行為與告訴人等所受之前揭傷害
    間，具有相當因果關係甚明。本案事證明確，被告犯行堪予
    認定。
二、核被告所為，係犯刑法第二百八十四條第一項前段之過失傷
    害罪。被告以一個過失傷害行為，觸犯數罪名，侵害數法益
    ，為想像競合犯，應依刑法第五十五條規定，從一重處斷。
    查，被告於肇事後，於有偵查權限之人知悉犯罪人之前，主
    動向處理事故之員警陳明自己係肇事者及陳述肇事經過，有
    臺中縣警察局霧峰分局交通分隊道路交通事故肇事人自首情
    形紀錄表一份在卷可按 (見警卷)，核為對於未發覺之罪自
    首而接受裁判，爰依刑法第六十二條前段之規定減輕其刑。
    爰審酌被告對本案車禍發生之過失程度、告訴人乙○○對於
    本案車禍亦同有前揭疏失，告訴人等所受上揭傷害程度、被
    告犯罪後矢口否認犯行，飾詞卸責，及被告曾賠償告訴人約
    一萬八千元，業據被告、告訴人分別陳明在卷，暨被告迄未
    與告訴人等達成和解之態度等一切情狀，量處如主文所示之
    刑，並諭知易科罰金之折算標準。又被告本案犯罪時間，在
    九十六年四月二十四日以前，是其所犯之罪，合於減刑條件
    ，應依中華民國九十六年罪犯減刑條例第二條第一項第三款
    、第七條、第九條規定，減其宣告刑期二分之一，並諭知易
    科罰金之折算標準。
據上論斷，應依刑事訴訟法第二百九十九條第一項前段，中華民
國九十六年罪犯減刑條例第二條第一項第三款、第七條、第九條
，刑法第二百八十四條第一項前段、第五十五條、第六十二條前
段、第四十一條第一項前段，刑法施行法第一條之一，判決如主
文。
中　　華　　民　　國　　96　　年　　9 　　月　　11　　日
            　　　　　　　交通法庭  法  官  江奇峰
上正本證明與原本無異。
如不服本判決，應於送達後十日內向本院提出上訴狀（須附繕本
），上訴於臺灣高等法院臺中分院。
                                    書記官  江慧貞
中　　華　　民　　國　　96　　年　　9 　　月　　11　　日
附錄論罪科刑法條
刑法第二百八十四條第一項
因過失傷害人者，處六月以下有期徒刑、拘役或五百元以下罰金
，致重傷者，處一年以下有期徒刑、拘役或五百元以下罰金。
